臺灣高等法院刑事裁定
111年度抗字第875號
抗  告  人
即 受 刑人  潘世凱




上列抗告人即受刑人因檢察官聲請定其應執行刑案件，不服臺灣
新竹地方法院中華民國111年5月11日裁定（111年度聲字471號）
，提起抗告，本院裁定如下：
    主  文
原裁定撤銷。
潘世凱犯如附表所示各罪所處之刑，應執行有期徒刑拾參年陸月
。
    理  由
一、原裁定意旨略以：抗告人即受刑人潘世凱因竊盜等案件，業
    經法院判處如原裁定附表所示之刑確定，檢察官以原審為各
    該案犯罪事實最後判決之法院，聲請定其應執行之刑，原審
    審核認聲請為正當，依刑事訴訟法第477條第1項以及刑法第
    53條、第51條第5款等規定，定其應執行刑為有期徒刑14年
    等語。
二、抗告意旨略以：本件裁定只小幅減少2年7月之量刑，實屬過
    苛，相較於罪刑相當原則，顯有未洽，且不恃與社會倫理所
    表達之法律感情相違背，旨揭刑事審判有罪判決的科刑輕重
    ，應符合罪刑相當原則。又刑法第51條數罪併罰定應執行之
    立法精神，係限制加重原則，而非累加方式加總定應執行刑
    ，應考量其處罰刑度其不法行為之內涵，並考量人之生命有
    限，酌定罪刑相當原則。在多數犯罪定刑，應有責任遞減之
    適用，以符合法律正義等語。
三、按量刑及數罪併罰定應執行刑之輕重，固屬事實審法院得依
    職權自由裁量之事項。然法律上屬於自由裁量之事項，並非
    概無法律性之拘束。自由裁量係於法律一定之外部性界限內
    （以定執行刑言，即不得違反刑法第51條之規定）使法官具
    體選擇以為適當之處理；因此在裁量時，必須符合所適用之
    法規之目的。更進一步言，須受法律秩序之理念所指導，此
    亦即所謂自由裁量之內部性界限。關於定應執行之刑，既屬
    自由裁量之範圍，其應受此項內部性界限之拘束，要屬當然
    。倘違反外部性界限，固屬違法，違反內部性界限，亦係不
    當，均為通常上訴、抗告程序救濟之範圍。又民國103年6 
    月4日修正公布、同年月6日生效施行之刑事訴訟法第370 條
    第2項、第3 項，對第二審上訴案件之定應執行刑，明定有
    不利益變更禁止原則之適用。而分屬不同案件之數罪併罰，
    倘一裁判宣告數罪之刑，曾經定其執行刑（下稱原定執行刑
    ），再與其他裁判宣告之刑定其執行刑時，在法理上亦應同
    受此原則之拘束。亦即基於有利被告之不利益變更禁止原則
    ，分屬不同案件之數罪併罰定執行刑，原定執行刑有拘束新
    定執行刑上限之效果，法院裁量所定之刑期上限，自不得較
    重於「原定執行刑加計新宣告刑之總和」（最高法院108年
    度台抗字第436號裁定意旨參照）。
四、經查，受刑人先後犯如附表所示之數罪，分別經法院判處各
    不得易科罰金之罪刑確定，其中最早確定者為民國109年12
    月8日，而各罪之犯罪行為時間，均在該裁判確定日期前所
    犯，原審為該案最後事實審法院等情，有各該判決書及本院
    被告前案紀錄表附卷可稽，是本件合於刑法第50條併合處罰
    之情形。惟受刑人所犯附表編號1至15各罪，前經臺灣桃園
    地方法院以111年度聲字第1099號裁定，合併定其應執行刑
    為有期徒刑13年2月，本院以111年度抗字第856號裁定，駁
    回受刑人之抗告而確定，有上開裁定可按。是以附表編號1
    至15所示各罪，已經裁定應執行刑為有期徒刑13年2月確定
    ，此部分再與附表編號16所示之有期徒刑8月合併定其應執
    行刑，按上說明，自不得較重於「原定執行刑加計新宣告刑
    之總和」即有期徒刑13年10月。然原審依檢察官之聲請，就
    附表編號1至16各罪，合併定其應執行為有期徒刑14年，所
    為刑罰裁量職權之行使，難認符合罪刑原則及不利益變更禁
    止原則，顯非允洽。是抗告意旨雖未指摘於此，然原裁定既
    有上開不當之處，即屬無可維持，應由本院撤銷，且本件裁
    量之標準已明確如前，又無其他應行調查之處，為免發回原
    審法院重新裁定於刑事訴追執行效能無益，爰由本院自為裁
    定。本院審酌受刑人所犯各罪皆為竊盜罪，且是於一定期間
    內反覆所犯，侵害法益均為財產法益，罪質類同，行為手段
    也相類似，故於併合處罰時，其責任非難重複之程度較高，
    自應酌定較低之應執行刑等情，整體評價後，定其應執行之
    刑如主文第2項所示。　　
據上論斷，應依刑事訴訟法第413條、第477條第1項，刑法第50
條、第51條第5款、第53條，裁定如主文。　
中　　華　　民　　國　　111 　年　　8 　　月　　8 　　日
                  刑事第十四庭  審判長法　官  黃斯偉
                                      法　官  黎惠萍
                                      法　官  許泰誠
以上正本證明與原本無異。
不得再抗告。
                                      書記官  朱子勻
中　　華　　民　　國　　111 　年　　8 　　月　　8 　　日
附表：
編號  1 2 3 罪名  竊盜 竊盜 竊盜 宣告刑  有期徒刑8月 有期徒刑10月 有期徒刑8月（2罪）    編號2至3應執行有期徒刑2年  犯罪日期  109年2月2日 109年2月1日 108年9月27日、109年2月12日 偵查(自訴)機關年度及案號  桃園地檢109年度偵緝字第1652號 桃園地檢109年度偵緝字第1647號等 桃園地檢109年度偵緝字第1647號等 最後 事實審 法院 桃園地院 桃園地院 桃園地院  案號 109年度審原易字 第140號 109年度審原易字 第151號 109年度審原易字 第151號  判決日期 109年11月10日 109年11月30日 109年11月30日 確定 判決 法院 桃園地院 桃園地院 桃園地院  案號 109年度審原易字 第140號 109年度審原易字 第151號 109年度審原易字 第151號  判決 確定日期 109年12月8日 110年1月5日 110年1月5日 是否為得易科 罰金之案件  否 否 否 備註  新竹地檢110年度執助字第88號 (113.4.21至113.12.20) 新竹地檢110年度執助字第143號 (113.12.21至115.12.20)  
編號  4 5 6 罪名  竊盜 竊盜 竊盜 宣告刑  有期徒刑7月 有期徒刑1年（2罪） 有期徒刑1年    編號5至6應執行有期徒刑2年8月  犯罪日期  108年12月15日 109年5月25日 109年5月25日 偵查(自訴)機關年度及案號  苗栗地檢109年度偵緝字第276號 基隆地檢109年度偵字第4049號 基隆地檢109年度偵字第4049號 最後 事實審 法院 苗栗地院 基隆地院 基隆地院  案號 109年度原易字第41號 109年度原易字第18號 109年度原易字第18號  判決日期 110年1月25日 110年2月9日 110年2月9日 確定 判決 法院 苗栗地院 基隆地院 基隆地院  案號 109年度原易字第41號 109年度原易字第18號 109年度原易字第18號  判決 確定日期 110年3月2日 110年3月15日 110年3月15日 是否為得易科 罰金之案件  否 否 否 備註  新竹地檢110年度執助字第280號 (115.12.21至116.7.20) 新竹地檢110年度執助字第387號 (116.7.21至119.3.20)  
編號  7 8 9 罪名  竊盜 竊盜 竊盜 宣告刑  有期徒刑8月（2罪），應執行有期徒刑1年 有期徒刑7月 有期徒刑7月 犯罪日期  108年12月18日 108年10月31日 109年4月19日 偵查(自訴)機關年度及案號  雲林地檢109年度偵字第8107號 新北地檢109年度偵緝字第2773號 新竹地檢109年度偵字第8555號 最後 事實審 法院 雲林地院 新北地院 新竹地院  案號 110年度原易字第1號 109年度原易字第97號 110年度原易字第14號  判決日期 110年3月3日 109年12月24日 110年4月12日 確定 判決 法院 雲林地院 新北地院 新竹地院  案號 110年度原易字第1號 109年度原易字第97號 110年度原易字第14號  判決 確定日期 110年4月6日 110年2月10日 110年5月12日 是否為得易科 罰金之案件  否 否 否 備註  新竹地檢110年度執助字第398號 (119.3.21至120.3.20) 新竹地檢110年度執助字第401號 (120.3.21至120.10.20) 新竹地檢110年度執字第2297號 (120.10.21至121.5.20) 
編號  10 11 12 罪名  竊盜 竊盜 竊盜 宣告刑  有期徒刑9月（2罪），應執行有期徒刑1年5月 有期徒刑9月 有期徒刑8月（2罪）    編號11至13應執行有期徒刑2年  犯罪日期  109年4月21日 108年11月6日 109年3月18日 偵查(自訴)機關年度及案號  臺中地檢109年度偵字第29699號 苗栗地檢110年度偵字第1164號等 苗栗地檢110年度偵字第1164號等 最後 事實審 法院 臺中地院 苗栗地院 苗栗地院  案號 110年度原易字第2號 110年度原易字第13號 110年度原易字第13號  判決日期 110年3月29日 110年5月27日 110年5月27日 確定 判決 法院 臺中地院 苗栗地院 苗栗地院  案號 110年度原易字第2號 110年度原易字第13號 110年度原易字第13號  判決 確定日期 110年5月5日 110年7月15日 110年7月15日 是否為得易科 罰金之案件  否 否 否 備註  新竹地檢110年度執助字第515號 (121.5.21至122.10.20) 新竹地檢110年度執助字第637號 (122.10.21至124.10.20)  
編號  13 14 15 罪名  竊盜 竊盜 竊盜 宣告刑  有期徒刑7月 有期徒刑7月 有期徒刑8月（3罪），應執行有期徒刑1年10月   編號11至13應執行有期徒刑2年   犯罪日期  108年11月6日 109年2月17日 108年6月18日、109年1月4日、109年8月5日 偵查(自訴)機關年度及案號  苗栗地檢110年度偵字第1164號等 新北地檢110年度偵字第4081號 桃園地檢110年度偵字第4302號等 最後 事實審 法院 苗栗地院 新北地院 桃園地院  案號 110年度原易字第13號 110年度原易字 第34號 110年度審原易字 第71號  判決日期 110年5月27日 110年7月30日 110年11月5日 確定 判決 法院 苗栗地院 新北地院 桃園地院  案號 110年度原易字第13號 110年度原易字 第34號 110年度審原易字 第71號  判決 確定日期 110年7月15日 110年9月1日 110年12月14日 是否為得易科 罰金之案件  否 否 否 備註  新竹地檢110年度執助字第637號 (122.10.21至124.10.20) 新竹地檢110年度執助字第777號 (124.10.21至125.5.20) 新竹地檢111年度執助字第195號 (125.5.21至127.3.20) 
編號  16 罪名  竊盜 宣告刑  有期徒刑8月 犯罪日期  108年12月2日 偵查(自訴)機關年度及案號  新竹地檢109年度偵緝字第633號 最後 事實審 法院 新竹地院  案號 109年度原易字 第73號  判決日期 111年2月11日 確定 判決 法院 新竹地院  案號 109年度原易字 第73號  判決 確定日期 111年3月9日 是否為得易科 罰金之案件  否 備註  新竹地檢111年度執字第1506號 (127.3.21至127.11.20)